臺灣桃園地方法院刑事判決　　　　　　 110年度訴字第1081號

公　訴　人　臺灣桃園地方檢察署檢察官 
被　　　告　黃智聖




　　　　　　郭鈴芬


上列被告因違反槍砲彈藥刀械管制條例案件，經檢察官提起公訴
（109 年度偵字第10991號），本院判決如下：
    主  文
黃智聖犯非法持有槍砲之主要組成零件罪，處有期徒刑陸月，併
科罰金新臺幣陸萬元，有期徒刑如易科罰金、罰金如易服勞役，
均以新臺幣壹仟元折算壹日。扣案如附表編號一所示之金屬槍管
壹支沒收。
郭鈴芬無罪。
    事  實
一、黃智聖明知具有殺傷力之子彈、改造金屬槍管分別係槍砲彈
    藥刀械管制條例第4 條第1 項第2 款、第2 項所列管之子彈
    、槍砲主要組成零件，非經中央主管機關許可，不得無故持
    有，竟基於未經許可持有子彈、槍砲主要組成零件之犯意，
    於民國109 年3 月24日14時30分前2 至3 日，在桃園市○鎮
    區○○街000 巷0 號1 樓，以電腦或手機連結網際網路，向
    姓名、年籍不詳之賣家，以新臺幣約4000元至5000元價格，
    購買改造金屬槍管1 枝及具殺傷力之子彈1 顆（業經擊發試
    射完畢），並於109 年3 月24日，取得該賣家所交付之上開
    金屬槍管1 枝及具殺傷力之子彈1 顆，而自斯時起持有之。
    後於109 年3 月24日14時30分許，為警在黃智聖所居住之上
    址2 樓房間內，經同意搜索而扣得上開改造金屬槍管1 枝及
    具殺傷力之子彈1 顆，始悉上情。
二、案經桃園市政府警察局平鎮分局報告臺灣桃園地方檢察署檢
    察官偵查起訴。
    理  由
壹、有罪部分：
一、證據能力部分：
    被告黃智聖同意本判決所引用被告以外之人於審判外之言詞
    或書面陳述均有證據能力（本院審訴字卷第87頁）。本院審
    酌上開被告以外之人於審判外陳述作成時之情況，並無不能
    自由陳述之情形，亦未見有何違法取證或其他瑕疵，且與待
    證事實具有關連性，認為以之作為證據應屬適當，自均有證
    據能力。其餘用以認定本案犯罪事實之非供述證據，亦無顯
    有不可信之情況，且經本院於審理期日提示予被告辨識而為
    合法調查，依刑事訴訟法第158 條之4 反面解釋，自均得作
    為本判決之證據。
二、實體部分：
  ㈠認定事實所憑之證據及理由：
    上開事實，業據被告於準備程序及審理時坦承不諱（本院審
    訴卷第84頁、本院訴字卷第80頁），核與證人許桀茗於警詢
    時證述（偵卷第69頁）、證人范振祥於警詢及偵訊時證述（
    偵卷第211 至213 、278 至279 頁）、證人李忠雄於偵訊及
    本院審理時證述（偵卷第343 至345 頁、本院訴字卷第70至
    74頁）情節相符，並有自願受搜索同意書、桃園市政府警察
    局平鎮分局搜索扣押筆錄、扣押物品目錄表、扣押物品收據
    、內政部警政署刑事警察局109 年5 月29日刑鑑字第000000
    0000號鑑定書、109 年12月7 日刑鑑字第1098023594號函、
    內政部109 年6 月17日內授警字第1090871590號函、現場照
    片、扣案子彈及槍管照片( 偵卷第73至92、185 至190 、19
    5 至196 、303 頁) 在卷可稽，且有具殺傷力之子彈1 顆及
    改造金屬槍管1 支扣案可證，足認被告前開任意性自白與事
    實相符，堪以採信。綜上，本案事證明確，被告上開犯行堪
    以認定，應予依法論科。
  ㈡論罪科刑：
  ⒈核被告所為，係犯槍砲彈藥刀械管制條例第13條第4 項之非
    法持有槍砲之主要組成零件罪、第12條第4 項之非法持有子
    彈罪。
  ⒉被告以一行為同時持有槍砲之主要組成零件及具殺傷力之子
    彈，為想像競合犯，應依刑法第55條前段之規定，從一較重
    之非法持有槍砲之主要組成零件罪處斷。
  ⒊爰審酌被告明知為槍砲主要組成零件之改造金屬槍管及具殺
    傷力之子彈本即存有高度危險性，一經改造組成槍砲，進而
    擊發，將嚴重破壞社會治安，且極易傷及人身安全或剝奪人
    命，重創社會生活之詳和安寧，猶無視法律禁令而持有，增
    加槍砲之主要組成零件及子彈在外流通風險，所為應予嚴正
    非難。再參以被告持有扣案子彈及槍砲主要組成零件之時間
    、數量等犯罪情節與所生危害程度。並念及被告迄於本院準
    備程序及審理時始坦承犯行之犯後態度，兼衡其自陳為高中
    肄業，現待業中，家庭經濟狀況勉持（偵卷第35頁）等一切
    情狀，量處如主文所示之刑，並分別諭知有期徒刑易科罰金
    、罰金易服勞役之折算標準。
  ㈢沒收：
  ⒈扣案如附表編號一所示之槍砲主要組成零件即金屬槍管1 支
    ，為槍砲彈藥刀械管制條例所列管物品，乃未經許可不得持
    有之違禁物，不問屬於被告與否，應依刑法第38條第1 項規
    定宣告沒收。
  ⒉至扣案如附表編號二所示之子彈1 顆，雖具殺傷力，然業經
    鑑定試射完罄，射擊後其彈藥部分因擊發而燃燒殆盡，已不
    具子彈功能，亦無殺傷力，自毋庸宣告沒收。
貳、無罪部分：
一、公訴意旨略以：被告郭鈴芬及同案被告黃智聖共同基於非法
    持有具殺傷力之子彈及槍枝主要組成零件之犯意聯絡，於10
    9 年3 月24日前某日，在臺灣地區某處，以不詳方式取得具
    殺傷力之子彈及槍枝主要組成零件後，利用借住在不知情之
    范振祥位於桃園市○鎮區○○街000 巷0 號房屋之機會，將
    前開子彈及槍枝主要組成零件藏放該處而共同持有之。嗣於
    109 年3 月24日14時30分許，為警持拘票至上址拘提范振祥
    未果，復徵得黃智聖、郭鈴芬同意搜索後，於上址2 樓房間
    內扣得具殺傷力之子彈1 顆及改造金屬槍管1 支。因認被告
    涉犯槍砲彈藥刀械管制條例第12條第4 項之非法持有子彈、
    第13條第4 項之非法持有槍砲之主要組成零件等罪嫌。
二、按犯罪事實應依證據認定之，無證據不得認定犯罪事實；不
    能證明被告犯罪者，應諭知無罪之判決，刑事訴訟法第154
    條第2 項、第301 條第1 項分別定有明文。次按事實之認定
    ，應憑證據，如未能發現相當證據，或證據不足以證明，自
    不能以推測或擬制之方法，以為裁判之基礎；又認定犯罪事
    實所憑之證據，雖不以直接證據為限，間接證據亦包括在內
    ，然而無論直接或間接證據，其為訴訟上之證明，須於通常
    一般之人不致有所懷疑，而得確信其為真實之程度者，始得
    據為有罪之認定；再認定不利於被告之事實，須依積極證據
    ，苟積極證據不足為不利於被告事實之認定時，即應為有利
    於被告之認定，更不必有何有利之證據（最高法院40年台上
    字第86號、76年台上字第4986號、30年上字第816 號判例意
    旨參照）。另依刑事訴訟法第161 條第1 項之規定，檢察官
    就被告犯罪事實，應負舉證責任，並指出證明之方法。易言
    之，檢察官對於起訴之犯罪事實，應負提出證據及說服之實
    質舉證責任。倘其所提出之證據，不足為被告有罪之積極證
    明，或其指出證明之方法，無從說服法院以形成被告有罪之
    心證，基於無罪推定之原則，自應為被告無罪判決之諭知（
    最高法院92年台上字第128 號判例意旨參考）。
三、公訴意旨認被告郭鈴芬涉有上開犯行，無非係以證人許桀茗
    、范振祥及李忠雄於警詢及偵訊時證述、自願受搜索同意書
    、桃園市政府警察局平鎮分局搜索扣押筆錄、扣押物品目錄
    表、扣押物品收據、內政部警政署刑事警察局109 年5 月29
    日刑鑑字第1090032001號鑑定書、109 年12月7 日刑鑑字第
    1098023594號函、內政部109 年6 月17日內授警字第109087
    1590號函、現場照片、扣案子彈及槍管照片、扣案子彈及改
    造金屬槍管為其論據。
四、訊據被告堅決否認涉有上開犯行，辯稱：扣案子彈及槍管不
    是我的等語。經查：
  ㈠警方於109 年3 月24日14時30分許，在被告及同案被告所共
    同居住之桃園市○鎮區○○街000 巷0 號2 樓房間內扣得具
    殺傷力之子彈1 顆及改造金屬槍管1 支等情，業據被告供述
    明確（偵卷第51至55、121 至123 頁、本院審訴卷第113 至
    115 頁），核與證人黃智聖於警詢及偵訊證述（偵卷第35至
    39、125 至127 頁）、證人許桀茗於警詢時證述（偵卷第69
    頁）、證人范振祥於警詢及偵訊時證述（偵卷第211 至213
    、278 至279 頁）、證人李忠雄於偵訊及本院審理時證述（
    偵卷第343 至345 頁、本院訴字卷第70至74頁）情節相符，
    並有自願受搜索同意書、桃園市政府警察局平鎮分局搜索扣
    押筆錄、扣押物品目錄表、扣押物品收據、內政部警政署刑
    事警察局109 年5 月29日刑鑑字第109003 2001 號鑑定書、
    109 年12月7 日刑鑑字第1098023594號函、內政部109 年6
    月17日內授警字第1090871590號函、現場照片、扣案子彈及
    槍管照片( 偵卷第73至92、185 至190 、19 5至196 、303
    頁) 在卷可稽，且有具殺傷力之子彈1 顆及改造金屬槍管1
    支扣案可證，此部分事實，可以認定。然此事實尚無法直接
    證明扣案槍管及子彈係被告與共同被告所共同持有，仍須檢
    察官提出其他積極證據以資證明。
  ㈡雖證人即桃園市政府警察局平鎮分局偵查隊小隊長李忠雄於
    偵訊中證述：我於109 年3 月24日帶隊搜索桃園市○鎮區○
    ○街000 巷0 號，當時在該房屋2 樓房間搜到扣案子彈及槍
    管，印象中是在進入該房間左手邊的床鋪旁地板上，外包裝
    為購物紙袋，子彈9 顆有使用盒子裝著，槍枝則放在盒子旁
    邊，該紙袋除了槍枝、子彈外，還有一些雜物，當時我有問
    郭鈴芬袋子、袋子內物品是何人所有，郭鈴芬向我表示是他
    與黃智聖共同的東西等語（偵卷第343 至344 頁），然證人
    李忠雄上開證述內容僅能證明扣案槍管及子彈係放置在該房
    間的紙袋內，而紙袋內另有被告與同案被告之個人物品，尚
    無從單以此情認定出扣案槍管及子彈係被告與共同被告所共
    同持有。又證人李忠雄於偵訊時證稱：當時有持桃園地檢署
    核發的拘票去現場拘提范振祥，因為范振祥在現場一看到我
    們警方就逃跑了，當時現場還有黃智聖、郭鈐芬在場，我就
    詢問黃智聖、郭鈴芬是否同意警方搜索該住址，黃智聖、郭
    鈴芬有同意並簽署自願受搜索同意書，黃智聖當時在1 樓，
    郭鈴芬陪同我到2 樓房間搜到該子彈、槍枝，郭鈴芬在我搜
    索到槍枝子彈時，沒有特別反應，只有在我詢問是否是他與
    黃智聖所有時，才極力否認等語（偵卷第343 至344 頁），
    可見警方當時至該址拘提范振祥未果後，被告竟同意並帶同
    警方至被告與同案被告所共同居住之該址2 樓房間搜索，衡
    諸趨吉避凶為人之本性，倘若被告確與同案被告共同持有扣
    案槍管及子彈，大可拒絕同意警方之無票搜索即可，竟同意
    後帶同警方至2 樓房間搜索，已與一般人的反應不同，且於
    警方扣得槍管及子彈時，即已否認為其所持有。況扣案槍管
    及當時所併同扣得之槍枝及彈匣等零件均未採得可資比對之
    指紋跡證，有桃園市政府警察局平鎮分局現場勘察採證紀錄
    表可證（偵卷第243 至251 頁），則扣案槍管及子彈是否為
    被告與同案被告所共同持有乙情，顯有疑問。
  ㈢又證人黃智聖於本院審理時陳稱：扣案槍管及子彈都是我買
    的，袋子是放我們2 人東西沒有錯，我是等郭鈴芬整理完房
    間跟袋子後，我才把槍彈放在袋子的最底部，當初子彈有蓋
    蓋子，我把槍彈放在紙袋最下層，怕被郭鈴芬看到，我不想
    讓郭鈴芬知道我去買這些東西，我先買槍枝，在案發前2 、
    3 天，我在范振祥家1 樓網路上買的，子彈也是，我槍彈是
    同一時間買的，我買的是2 、3 天前，但我拿到東西是我被
    查獲的那天，因為我拿到貨的時候，就先拿到2 樓放，因為
    趕著跟1 樓的朋友范振祥、許桀茗聊天，但2 、3 小時後警
    察就來了，我是用4 、5 千還是5 、6 千買的等語（本院訴
    字卷第77至81頁），核與證人李忠雄於本院審理時證述：槍
    枝是放在紙袋的最下層，子彈是用卷內照片顯示的小盒子裝
    ，我們是透過翻動紙袋內物品才發現槍枝，如果不翻動，從
    外觀是無法看到槍枝等語大致相符（本院訴字卷第73頁），
    再參以警製現場照片編號6 、7 顯示，紙袋內放置有許多個
    人物品，而扣案子彈則是另外放置在綠色紙盒內，單以肉眼
    觀看紙袋內部物品，尚無法直接視得袋內藏放有扣案槍管及
    子彈等情（偵卷第91頁），可見證人黃智聖上開證述藏放槍
    管及子彈之情節，與警方搜索扣押時所發覺槍管及子彈藏放
    於紙袋內狀態大致相符，且證人黃智聖也能詳述取得扣案槍
    管及子彈之來源、時地及價格等重要情節，故其上開陳述內
    容，可以採信，則扣案槍管及子彈為同案被告所單獨購入而
    持有，並趁被告不知情時，逕自藏放在與被告共同使用之紙
    袋底層內等情，應可認定。
  ㈣至公訴意旨稱被告應知悉紙袋內有扣案槍管及子彈等語，然
    姑不論本院已認定被告不知其所使用紙袋內有扣案槍管及子
    彈之情，縱認被告知悉此情，檢察官也未提出積極證據證明
    被告有以任何行為來顯示其與同案被告間有共同持有之犯意
    聯絡或行為分擔，自難僅以被告知悉同案被告持有扣案槍管
    及子彈此節，逕以共同正犯之罪責相繩。因此，被告辯稱並
    無與同案被告共同持有扣案槍管及子彈等語，並非毫無根據
    ，應可採信，難認被告有何共同非法持有槍砲之主要組成零
    件及非法持有子彈等犯行。
五、綜上所述，檢察官所舉之證據及其指出之證明方法，僅得證
    明被告與同案被告所同居房間內為警搜索扣得槍管及子彈此
    情，尚無法說服本院形成被告有起訴書所載之與同案被告共
    同持有扣案槍管及子彈犯行為真之程度，依罪疑唯利於被告
    原則，自應對被告為無罪之諭知。
據上論斷，應依刑事訴訟法第299 條第1 項前段，第301 條第1
項，判決如主文。
本案經檢察官陳建宇、詹佳佩提起公訴，檢察官劉建良到庭執行
職務。
中　　華　　民　　國　 110　　年　　12　　月　　 2　　日
                  刑事第十一庭  審判長法  官  潘政宏
                                      法  官  翁健剛
                                      法  官  林育駿
以上正本證明與原本無異。
如不服本判決應於收受判決後20日內向本院提出上訴書狀，並應
敘述具體理由。其未敘述上訴理由者，應於上訴期間屆滿後20日
內向本院補提理由書(均須按他造當事人之人數附繕本)「切勿逕
送上級法院」。 
 
　　　　　　　　　　　　　　        　書記官　翁珮華
中　　華　　民　　國　 110　　年　　12　　月　　2 　　日
槍砲彈藥刀械管制條例第12條
未經許可，製造、販賣或運輸子彈者，處 1 年以上 7 年以下有
期徒刑，併科新台幣 500 萬元以下罰金。
未經許可，轉讓、出租或出借子彈者，處 6 月以上 5 年以下有
期徒刑，併科新台幣 300 萬元以下罰金。
意圖供自己或他人犯罪之用，而犯前二項之罪者，處 3 年以上
10 年以下有期徒刑，併科新台幣 700 萬元以下罰金。
未經許可，持有、寄藏或意圖販賣而陳列子彈者，處 5 年以下
有期徒刑，併科新台幣 300 萬元以下罰金。
第 1 項至第 3 項之未遂犯罰之。
槍砲彈藥刀械管制條例第13條
未經許可，製造、販賣或運輸槍砲、彈藥之主要組成零件者，處
 3 年以上10 年以下有期徒刑，併科新台幣 700 萬元以下罰金
。
未經許可，轉讓、出租或出借前項零件者，處 1 年以上 7 年以
下有期徒刑，併科新台幣 500 萬元以下罰金。
意圖供自己或他人犯罪之用，而犯前 2 項之罪者，處 5 年以上
有期徒刑，併科新台幣 1000 萬元以下罰金。
未經許可，持有、寄藏或意圖販賣而陳列第 1 項所列零件者，
處 6 月以上5 年以下有期徒刑，併科新台幣 300 萬元以下罰金
。
第 1 項至第 3 項之未遂犯罰之。
 
附表
 ┌──┬────┬──┬────┬──┬─────┬──────────┐
 │編號│名稱    │數量│子彈鑑定│應沒│鑑定結果  │備註                │
 │    │        │    │採樣試射│收之│          │                    │
 │    │        │    │數量    │數量│          │                    │
 ├──┼────┼──┼────┼──┼─────┼──────────┤
 │一  │改造金屬│1支 │無      │1支 │⒈係改造金│⒈內政部警政署刑事警│
 │    │槍管    │    │        │    │  屬槍管( │  察局109 年5 月29日│
 │    │        │    │        │    │  車通阻鐵│  刑鑑字第1090032001│
 │    │        │    │        │    │  而成)   │  號鑑定書(偵卷第185│
 │    │        │    │        │    │⒉屬內政部│  至190 頁)         │
 │    │        │    │        │    │  公告之槍│⒉內政部109 年6 月17│
 │    │        │    │        │    │  砲主要組│  日內授警字第109087│
 │    │        │    │        │    │  成零件  │  1590號函（偵卷第  │
 │    │        │    │        │    │          │  195至196頁 ）     │
 ├──┼────┼──┼────┼──┼─────┼──────────┤
 │二  │非制式子│1顆 │1顆     │1顆 │採樣1 顆試│⒈內政部警政署刑事警│
 │    │彈，由金│    │        │    │射，可擊發│  察局109 年5 月29日│
 │    │屬彈殼組│    │        │    │，認具殺傷│  刑鑑字第1090032001│
 │    │合直徑約│    │        │    │力        │  號鑑定書(偵卷第185│
 │    │8.9mm 金│    │        │    │          │  至190 頁)         │
 │    │屬彈頭而│    │        │    │          │⒉內政部警政署刑事警│
 │    │成      │    │        │    │          │  察局109 年12月7 日│
 │    │        │    │        │    │          │  刑鑑字第1098023594│
 │    │        │    │        │    │          │  號鑑定書( 偵卷第  │
 │    │        │    │        │    │          │  303 頁)           │
 └──┴────┴──┴────┴──┴─────┴──────────┘